【裁判字號】    99,抗,28
【裁判日期】    990127
【裁判案由】    本票裁定
【裁判全文】
臺灣臺中地方法院民事裁定               99年度抗字第28號
抗  告  人  甲○○○
            張祥潭
            乙○○
相  對  人  丙○○
上列當事人間聲請本票准許強制執行事件，抗告人對於民國98年
10月27日本院簡易庭所為98年度司票字第7952號裁定提起抗告，
本院合議庭裁定如下：
    主    文
抗告駁回。
抗告程序費用新臺幣壹仟元由抗告人負擔。
    理    由
一、按本票執票人，依票據法第 123條規定，聲請法院裁定許可
    對發票人強制執行，係屬非訟事件，此項聲請之裁定，及抗
    告法院之裁定，僅依非訟事件程序，以審查強制執行許可與
    否，並無確定實體上法律關係存否之效力，如發票人就票據
    債務之存否有爭執時，應由發票人提起確認之訴，以資解決
    最高法院著有57年台抗字第76號判例可資參照。次按系爭本
    票記載免除作成拒絕證書，是上訴人抗辯被上訴人未經提示
    付款，即應由其負舉證責任。上訴人既未能證明之，其所為
    被上訴人不得行使追索權之抗辯，亦不足取，最高法院著有
    72 年台上字第598號判決可資參照。
二、本件相對人主張：其執有抗告人等於民國86年10月20日所共
    同簽發如原裁定所載之本票 1紙，並免除作成拒絕證書，詎
    屆期提示未獲付款，依票據法 123條規定聲請裁定許可強制
    執行等情，已據相對人提出本票 1紙為證。原裁定予以准許
    ，即無不合。
三、抗告意旨略以：緣本票經發票人為免除作成拒絕證書之記載
    時，執票人得不請求做成拒絕證書，然執票人於行使追索權
    利前，仍應於所定期限內為付款之提示，系爭本票之發票日
    為民國86年10月20日，按本票自開立時起三年內不行使權利
    ，其時效消滅，而本件相對人並未於期限內向抗告人為提示
    及催討，原審不察裁定准許相對人強制執行之聲請，實非適
    法，為此提起抗告，並聲明請求廢棄原裁定等語。
四、惟依首開裁判要旨，本票經記載免除作成拒絕證書，票據債
    務人若抗辯執票人未經提示付款，即應負舉證責任，本件系
    爭本票既經記載免除作成拒絕證書，則抗告人對於抗辯相對
    人未依期提示一節，即應負舉證責任，而抗告人並未提出任
    何相關事證供本院審酌，則其空言相對人未依期限提示，不
    得行使追索權之抗辯，即不足取。另票據權利請求權縱因時
    效而消滅，亦僅發票人於執票人行使票據權利時，得以時效
    抗辯拒絕給付而已，並非使票據權利不存在，且票據權利是
    否因時效而消滅，乃屬實體爭執事項，揆諸前揭說明，應由
    抗告人另行提起訴訟，以資解決。本件非訟事件程序不得加
    以審究實體上之爭執，自應准予為強制執行之裁定，是本件
    抗告為無理由，應予駁回。
五、據上論結，本件抗告為無理由，依非訟事件法第46條、第21
    條第2項、第24條第1項，民事訴訟法第 495條之1第1項、第
    449條第1項、第78條，裁定如主文。
中    華    民    國    99    年    1    月     27    日
                  民事第三庭  審判長法  官  許秀芬
                                    法  官  許石慶
                                    法  官  曹宗鼎
上正本係照原本作成。
本裁定不得再抗告。
中    華    民    國    99    年    1    月     27    日
                                    書記官

司法院資訊處製作；財團法人民間司法改革基金會備份。
